【裁判字號】    97,訴,460
【裁判日期】    980430
【裁判案由】    營業稅
【裁判全文】
臺中高等行政法院判決
                                       97年度訴字第460號
                              .
原      告  綠點高新科技股份有限公司
代  表  人  甲○○
訴訟代理人  蔡朝安  律師
            傅馨儀  律師
被      告  財政部臺灣省中區國稅局
代  表  人  乙○○
訴訟代理人  丙○○
上列當事人間因營業稅事件，原告不服財政部中華民國97年9月
26日台財訴字第09700425400號訴願決定（案號：第00000000號）
，提起行政訴訟。本院判決如下︰
    主  文
原告之訴駁回。
訴訟費用由原告負擔。
    事實及理由
一、事實概要：緣原告於民國（下同）91年3月至93年9月間申報
    非經海關零稅率銷售額計新台幣（下同）6,657,159元，經
    被告所屬台中縣分局以原告未取具國際快遞包裹執據，無零
    稅率之適用，乃核定補徵營業稅332,858元，並按所漏稅額
    325,251元處2倍之罰鍰計650,500元（計至百元止）。原告
    不服，申請復查未獲變更，提起訴願亦遭駁回，遂提起本件
    行政訴訟。
二、本件原告主張：
    (一)原告於本件本稅部分提出更正退還稅款之申請，然原處分
      逕以原告未提起復查而否准本件退稅之申請，顯係被告對
      行政救濟程序之誤解，且與稅捐稽徵法第28條規定有違，
      故應將違法之行政處分撤銷之：稅捐稽徵機關應於收到復
      查申請書後始得作成復查決定，觀稅捐稽徵法第35條第4
      項訂有明文，因此若稅捐機關未收到復查申請，竟逕作成
      復查決定，該復查決定即違反依法行政原則，應予撤銷。
      按稅捐稽徵法第28條規定、最高行政法院91年度裁字第
      715號裁定、93年度判字第783號判決意旨，課稅處分因適
      用法令錯誤而致納稅義務人溢繳稅款時，縱該課稅處分已
      具形式確定力，當事人得請求退還溢繳稅款。經查，本件
      原告前以96年4月2日綠總字第07040 號函向被告申請退還
      溢繳稅款332,858元，遭被告以本件罹於復查時效期間，
      而否准原告申請退還溢繳稅款之請求。故，前開復查決定
      具有適用法令錯誤之情事，揆諸前開最高行政法院91年度
      裁字第715號裁定、93年度判字第783號判決所示，原告自
      得適用稅捐稽徵法第28條規定申請退稅，以維權益。申請
      復查及提出更正退稅之請求權基礎不同，納稅義務人對兩
      個請求權基礎均得主張之。本件原告係針對本件營業稅本
      稅之行政處分提出更正退稅之申請（即稅捐稽徵法第28條
      規定），並非針對該課稅處分不服而申請復查，惟被告未
      查，誤將原告申請退還稅款之申請誤認為復查罹於時效予
      以駁回，且被告未對納稅義務人更正退稅所請詳予說明，
      故被告之復查決定顯有違誤，應予以撤銷，始為適法。
    (二)復查程序有違法即應撤銷，不能謂「雖有未妥，惟結果尚
      無二致」認定對人民權益並無影響，而將錯誤之行政處分
      予以維持；又訴願決定維持錯誤之復查決定，亦有認定事
      實、適用法律之違誤，應予以撤銷：參照最高行政法院90
      年度判字第1733號判決意旨，本件情形，訴願機關明知本
      件被告有上述誤將原告退稅申請依復查程序辦理之違法情
      形，依法應撤銷違法之復查決定，惟訴願機關竟以「被告
      誤將原告退稅申請循復查程序辦理，雖有未妥，惟其既已
      轉知台中縣分局另為函覆，對原告申請退稅權益並無影響
      ，爰予維持。」此訴願之決定當有認事用法之違誤，本於
      上述實務見解之意旨，應一併撤銷始為適法。
    (三)對於課稅事實認定之差異而申報免納營業稅，與漏報或故
      意不繳納稅款之違法態樣不同，被告以營業稅法第51條第
      7款之「其他有漏稅事實者」為理由，課以原告2倍之罰鍰
      ，自有適用法律之違誤。原告確實有外銷之事實，故不符
      合逃漏稅捐之客觀構成要件。且原告主觀上並無逃漏稅捐
      之主觀故意或過失；原告僅係無法檢具國際包裹之執據，
      因此無法適用外銷貨物零稅率之租稅優惠，被告不應據此
      推定原告有過失，而對原告課以漏稅之罰鍰：按司法院釋
      字第275號解釋、行政罰法第7條第1項、第8條規定、行政
      罰法第7條之立法理由，可知稅捐稽徵機關不能逕以納稅
      義務人有推定過失責任而遽為處罰。又稅務訴訟之舉證責
      任係指，主張權利或權限之人，於有疑義時除法律另有規
      定外，原則上應就權利發生事實負舉證責任，此有行政訴
      訟法第136條準用民事訴訟法第277條之規定資為用，此亦
      為最高行政法院89年判字602號判決所明揭。故本件原告
      是否有漏報營業稅，均屬被告而核課原告營業稅並裁處罰
      鍰之合法性要件，自應由被告負擔舉證責任，乃屬當然。
      本件原告對系爭貨物銷售金額並非漏未申報，僅因原告認
      為該批貨物應符合營業稅法第7條之外銷貨物，故向被告
      申報應繳納稅率為零。惟原告依法申報後，逕遭被告認定
      本件系爭貨物未能提供外銷之「郵政機構核發之國際包裹
      執據」，不符合營業稅法施行細則第11條第1款規定，不
      得適用外銷貨物零稅率之租稅優惠。惟本件被告並未舉出
      證據證明原告有故意或過失漏報稅捐，縱令被告認定原告
      有「推定過失」，依照上揭論述，稅捐行政處罰亦無推定
      過失責任之適用，因此被告所為之罰鍰處分顯不適法。又
      ，本件原告業已檢具相當證據證明確實有外銷之交易事實
      （包含轉帳傳票、外銷訂購單、invoice與各銀行買匯水
      單及交易憑證等資料），故本件原告確實有系爭貨物之外
      銷事實，並非漏報，僅係申報零稅率時，因資料不足遭被
      告否准，因此原告並不構成營業稅法第51條第7項有其他
      有漏稅事實之情形，又被告僅以原告無法提具核稅證明文
      件逕自推定原告有漏稅之過失，顯已擴張解釋範圍，有違
      租稅法定及處罰法定原則。然被告並未確實審酌原告所提
      出之證明文件，即訂購單（purchase order）、製造廠商
      直接出貨之包裝單（Packing List）及銀行水單等是否合
      宜，而僅以施行細則及行政命令之規定，以是否提出「國
      際包裹執據」為單一勾稽方式，判斷原告所申報之外銷貨
      物營業稅額未符合法規，已不合宜在先。嗣後再以原告有
      主觀之推定過失進而為違法之罰鍰處分在後，且原告並無
      漏稅之主觀故意或過失，且稅捐罰鍰主觀上之故意及過失
      ，不採推定過失原則，故被告處分自非適法。另，本件罰
      鍰處分與本稅案件事實具有牽連關係，因此於本稅部分申
      請更正退稅尚未終結行政救濟程序前，有關罰鍰之處分，
      懇請鈞院莫為對原告不利之判決，以避免將來可能造成裁
      判矛盾之情形。
    (四)聲明求為判決(一)訴願決定及原處分（含復查決定）均撤銷
      。
三、被告則以：
    (一)補徵營業稅部分：
      1.程序部分：本件原告於91年3月至93年9月間申報非經海
        關零稅率銷售額計6,657,159元，經被告以其未取具國
        際快遞包裹執據不適用零稅率為由，核定補徵營業稅33
        2,858元，原告於96年1月29日補繳稅款，並因其未於法
        定不變期間內申請復查而告形式確定。原告嗣於96年4
        月2日以綠總字第07040號函檢附系爭非經海關零稅率銷
        售額之水單證明此確係為外銷之事實，向被告所屬台中
        縣分局申請退還該筆補繳之稅額332,858元：經被告以
        該退稅申請函文中並未具體指明適用之法條規定，乃以
        電話究明真意，原告意表係對系爭非經海關出口銷售額
        6,657,159元無包裹執據為由，即認定不適用零稅率而
        予以核定補徵稅額不服，被告乃循行政救濟程序審理，
        於97年7月4日作成中區國稅法一字第0970035702號復查
        決定以本件已逾申請復查法定不變期間，程序不合為由
        ，駁回其復查之申請。原告就系爭補徵營業稅及罰鍰事
        件，因不服被告未於法定期間內作成行政處分，於97年
        6月25日逕向財政部提起訴願，訴經該部97年8月4日台
        財訴字第09700327520號訴願決定略以：「‧‧‧訴願
        人於96年4月2日以綠總字第07040號函申請『退還』系
        爭補徵營業稅款，雖其申請書未載明請求退稅之法令依
        據，亦宜由原處分機關究明後為適法之函復，惟原處分
        機關迄未函復，核有未洽，爰有命原處分機關應於收到
        本訴願決定書之次日起2個月內函復之必要‧‧‧。」
        ，案經被告轉知所屬台中縣分局參照上開訴願意旨，於
        97年10月3日以中區國稅中縣三字第0970007997號函復
        略以雖提示水單，惟未依規定提供包裹執據等證明文件
        ，無法證明系爭貨物確為外銷，原核定尚無違誤，乃予
        否准退還原繳納稅款之申請，並於97年10月4日合法送
        達在案。原告業已針對上開被告所屬台中縣分局97年10
        月3日中區國稅中縣三字第0970007997號函之行政處分
        不服，於98年3月19日提起訴願中。至於原告不服被告
        97年7月4日中區國稅法一字第0970035702號復查決定，
        循序提起訴願，案經財政部以系爭補徵營業稅額經原告
        於96年1月29日補繳稅款，並因其未於法定不變期間內
        申請復查而告形式確定，惟被告業依上開財政部97年8
        月4日台財訴字第09700327520號訴願決定意旨另為適法
        之函復，原誤將原告退稅申請循復查程序辦理雖有未妥
        ，然原告依稅捐稽徵法第28條規定申請退還系爭稅款之
        權利業已獲維護，而以97年9月26日台財訴字第0970042
        5400號訴願決定予以駁回。
      2.實體部分：
        (1)按營業稅法第7條第1款規定外銷貨物之營業稅率為零
          ，旨在促進對外貿易、鼓勵外銷貨物以取得外匯收入
          ，故財政部基於營業稅法第59條授權，於營業稅法施
          行細則第11條規定營業人適用零稅率者應具備之文件
          ，以憑認定營業人是否有外銷貨物之事實，並無逾越
          營業稅法授權範圍及違反該法立法原意；又財政部86
          年5月12日台財稅第861895076號函釋係財政部基於主
          管機關地位，就營業人申請適用零稅率應取具之文件
          所作細節性及技術性之規定，未增加法律所無之限制
          ，無悖租稅法定主義，自得援用。原告主張上述營業
          稅法施行細則第11條第1款規定及財政部86年函釋顯
          已逾越母法之限度云云，容有誤解。再以營業人能否
          適用營業稅法第7條零稅率規定，應視營業人之貨物
          是否確實運往國外交付買受人以為斷。此觀原告申報
          系爭非經海關零稅率銷售額部分，經被告所屬台中縣
          分局於95年6月16日以中區國稅三字第0950007193號
          函及被告於97年4月7日以中區國稅法一字第0970016
          403號函請原告提供載有寄件人名稱、統一編號、貨
          物名稱、數量等有關貨物託運出口之國際包裹執據供
          核，惟其僅檢附商業發票（INVOICE）及匯入匯款通
          知書或外匯水單等文件，被告自難認定系爭貨物確有
          託運出口之事實，從而無法證明系爭貨物確為外銷。
        (2)次按關稅法第16條第2項前段規定：「出口貨物之申
          報，由貨物輸出人於載運貨物之運輸工具結關或開駛
          前之規定期限內，向海關辦理。」準此，營業人將貨
          物運往國外交付買受人，無論係經空運、海運或快遞
          等方式出口均須依法自海關辦理通關程序始為合法，
          倘營業人未經合法報關程序，報經海關依關稅法相關
          法令規定予以抽查審驗後核准通關出口，則其貨物是
          否確實外銷？外銷數量及外銷貨物價額若干？海關或
          稽徵機關均無從查核，自難認定其是否確已將申報適
          用零稅率之貨物外銷出口，亦無從查驗該申報外銷貨
          物銷售額之真偽。況營業人外銷貨物適用零稅率，意
          謂銷貨或勞務時所適用之稅率為零，其進項稅額可予
          以退還，完全不必負擔營業稅，故性質上為租稅之減
          免，營業人申報適用外銷貨物零稅率係在增加自己之
          權利，依上開規定，自應就實體上權利發生之構成要
          件事實負舉證責任，是以本件原告自行列報非經海關
          出口外銷貨物且又無相關貨物託運出口單據以資證明
          ，從而被告所屬台中縣分局依規定否准適用零稅率，
          核定補徵營業稅332,858元，並無違誤。
    (二)罰鍰部分：
      1.本件原告91年3月至93年9月申報非經海關出口外銷貨物
        適用零稅率銷售額合計6,657,159元，經被告所屬台中
        縣分局於95年6月16日以中區國稅中縣三字第095000719
         3號函請其提供載有寄件人名稱、統一編號、貨物名稱
        、數量等之國際包裹執據供核，惟僅檢附商業發票（IN
        VOICE）及匯入匯款通知書或外匯水單等文件，並未提
        示相關貨物託運出口之國際包裹執據；被告復於97年4
        月7日以中區國稅法一字第0970016403號函請原告補具
        系爭貨物託運出口之國際包裹執據供核，亦未提示；是
        以原告訴稱被告違反行政程序法第102條規定應給予其
        陳述意見機會且怠於審酌其所提供之證明文件等語，顯
        非實情，且本件係屬稅捐核課處分，核符行政程序法第
        103條第7款規定之事由，原告主張被告有裁量怠惰之情
        ，委不足採。至原告主張原處分未依行政程序法第96條
        第1項之規定記載處分事實、理由及法據乙節，經查系
        爭96年度財營業稅字第50096100586號處分書業已載明
        處分事實、理由及法據，並無違反行政程序法第96條第
        1項規定之情事，原告容有誤解。
      2.營業人能否適用營業稅法第7條第1款適用外銷零稅率規
        定，應視營業人之貨物是否確實運往國外交付買受人以
        為斷。原告迄未提供任何相關貨物託運出口之國際包裹
        執據供查核，自難認定其是否確已將系爭申報適用零稅
        率之貨物外銷出口，另縱使依其提出之外匯水單結匯金
        額，亦無法勾稽證明係屬非經海關出口外銷貨物之銷貨
        收入。況依原告申報之非經海關出口外銷貨物，有多筆
        金額超過50,000元，亦與快遞貨物簡易申報通關作業規
        定其離岸價格超過50,000元應依一般進出口貨物之通關
        方式辦理不符，原告自行列報非經海關出口外銷貨物且
        又無相關貨物託運出口單據以資證明，自無法查驗該申
        報外銷貨物銷售額之真實性及實際貨物出口之事實認定
        。原告既從事外銷業務，卻未能依法取具合法憑證申報
        ，致短繳營業稅額332,858元，自難謂無過失，是以被
        告依前揭規定，按所漏稅額325,251元處2倍罰鍰650,50
        0元尚無不合，原告主張，應無足採。
    (三)聲明求為判決駁回原告之訴。
四、本件原告於起訴時原另有聲明請求被告應退還原告所溢繳之
    營業稅332,858元，惟於98年4月23日本院行言詞辯論時，原
    告已當庭聲明將此部分減縮而不請求，核先敘明。
五、兩造之爭點：(一)被告97年7月4日中區國稅法一字第09700357
    02號營業稅本稅之復查決定，是否係屬違法，應予以撤銷？
    (二)原告對於漏稅332,858元，是否有故意或過失？被告對原
    告處以漏稅額2倍之罰鍰650,500元，是否合法？經查：
    (一)有關被告97年7月4日中區國稅法一字第09700357 02號營
      業稅本稅之復查決定，是否係屬違法，應予以撤銷部分：
      1.本件原告於91年3月至93年9月間申報非經海關零稅率銷
        售額計6,657,159元，經被告以其未取具國際快遞包裹
        執據不適用零稅率為由，核定補徵營業稅33 2,858元，
        原告於96年1月29日補繳稅款，並因其未於法定不變期
        間內申請復查而告形式確定。原告於96年4月2日以綠總
        字第07040號函檢附系爭非經海關零稅率銷售額之水單
        證明此確係為外銷之事實，向被告所屬台中縣分局申請
        退還該筆補繳之稅額332,858元（見原處分卷第1卷第26
        頁），經被告以該退稅申請函文中並未具體指明適用之
        法條規定，乃以電話究明真意，原告意表係對系爭非經
        海關出口銷售額6,657,159元無包裹執據為由，即認定
        不適用零稅率而予以核定補徵稅額不服，被告乃循行政
        救濟程序審理，於97年7月4日作成中區國稅法一字第09
        70035702號復查決定以本件已逾申請復查法定不變期間
        ，程序不合為由，駁回其復查之申請。原告就系爭補徵
        營業稅及罰鍰事件，因不服被告未於法定期間內作成行
        政處分，於97年6月25日逕向財政部提起訴願，訴經該
        部97年8月4日台財訴字第09700327520號訴願決定略以
        ：「‧‧‧訴願人於96年4月2日以綠總字第07040號函
        申請『退還』系爭補徵營業稅款，雖其申請書未載明請
        求退稅之法令依據，亦宜由原處分機關究明後為適法之
        函復，惟原處分機關迄未函復，核有未洽，爰有命原處
        分機關應於收到本訴願決定書之次日起2個月內函復之
        必要‧‧‧。」（見訴願卷第222頁至第225頁），被告
        即轉知所屬台中縣分局參照上開訴願意旨，於97年10月
        3日以中區國稅中縣三字第0970007997號函復略以雖提
        示水單，惟未依規定提供包裹執據等證明文件，無法證
        明系爭貨物確為外銷，原核定尚無違誤，乃予否准退還
        原繳納稅款之申請，並於97年10月4日合法送達原告（
        見原處分卷第1卷第66頁及第67頁）。原告業已針對上
        開被告所屬台中縣分局97年10月3日中區國稅中縣三字
        第0970007997號函之行政處分不服，於98年3月19日提
        起訴願中。至於原告不服被告97年7月4日中區國稅法一
        字第0970035702號復查決定，循序提起訴願，案經財政
        部以系爭補徵營業稅額經原告於96年1月29日補繳稅款
        ，並因其未於法定不變期間內申請復查而告形式確定，
        惟被告業依上開財政部97年8月4日台財訴字第09700327
        520號訴願決定意旨另為適法之函復，原誤將原告退稅
        申請循復查程序辦理雖有未妥，然原告依稅捐稽徵法第
        28條規定申請退還系爭稅款之權利業已獲維護，而以97
        年9月26日台財訴字第09700425400號訴願決定予以駁回
        。
      2.查原告於91年3月至93年9月間申報非經海關零稅率銷售
        額計6,657,159元，經被告以其未取具國際快遞包裹執
        據不適用零稅率為由，核定補徵營業稅33 2,858元，原
        告已於96年1月29日補繳稅款，且未於法定不變期間內
        申請復查，則該補徵營業稅之處分自已確定。原告於96
        年4月2日以綠總字第07040號函檢附系爭非經海關零稅
        率銷售額之水單證明此確係為外銷之事實，向被告所屬
        台中縣分局申請退還該筆補繳之稅額332,858元，被告
        以該退稅申請函文中並未具體指明適用之法條規定，雖
        未以函文通知原告補正，惟有以電話究明真意，已如前
        述，原告既表示係對系爭非經海關出口銷售額6,657,15
        9元無包裹執據為由，即認定不適用零稅率而予以核定
        補徵稅額不服，被告依循行政救濟程序辦理，而於97年
        7月4日作成中區國稅法一字第0970035702號復查決定以
        本件已逾申請復查法定不變期間，程序不合為由，而駁
        回原告復查之申請，並無違誤，而訴願決定亦以被告已
        另案函轉其所屬台中縣分局參照財政部97年8月4日台財
        訴字第09700327 520號訴願決定意旨另為函復，認原告
        依稅捐稽徵法第28條規定申請退還系爭稅款之權益業已
        獲維護，被告誤將原告退稅申請循復查程序辦理，雖有
        未妥，惟其既已轉知台中縣分局另就原告主張退稅部分
        ，另為函復，對原告申請退還稅款之權益並無影響，而
        將復查決定予以維持，理由雖有不同，結論尚無二致，
        亦無不合，仍應予以維持，原告對此部分訴請撤銷。為
        無理由，應予駁回。
    (二)有關原告對於漏稅332,858元，是否有故意或過失？被告
      對原告處以漏稅額2倍之罰鍰650,500元，是否合法部分：
      1.按「左列貨物或勞務之營業稅稅率為零：一、外銷貨物
        。」、「營業人當期銷項稅額，扣減進項稅額後之餘額
        ，為當期應納或溢付營業稅額。」、「營業人除本法另
        有規定外，不論有無銷售額，應以每2月為1期，於次期
        開始15日內，填具規定格式之申報書，檢附退抵稅款及
        其他有關文件，向主管稽徵機關申報銷售額、應納或溢
        付營業稅額。其有應納營業稅額者，應先向公庫繳納後
        ，檢同繳納收據一併申報。」、「納稅義務人，有左列
        情形之一者，除追繳稅款外，按所漏稅額處1倍至10倍
        罰鍰，並得停止其營業‧‧‧七、其他有漏稅事實者。
        」、「營業人依本法第7條規定適用零稅率者，應具備
        之文件如左：一、以貨物外銷者，除報經海關出口者免
        檢附證明文件外，為郵政機關核發之國際包裹執據影本
        ‧‧‧八、其他經財政部核定之證明文件。」為行為時
        加值型及非加值型營業稅法（以下簡稱營業稅法）第7
        條第1款、第15條第1項、第35條第1項、第51條第7款及
        同法施行細則第11條第1款、第8款所明定。次按「營業
        人取具依法核准設立，從事國際間快遞業務之營業人，
        所出具受託運送貨物出口之國際包裹執據，其載有寄件
        人之名稱、營利事業統一編號及交寄物品之名稱、數量
        及其價值之金額者，得做為申報營業稅適用零稅率之證
        明文件。」為財政部86年5月12日台財稅第861895076號
        函所明釋。此函釋係財政部基於主管機關地位，就營業
        人申請適用零稅率應取具之文件所作細節性及技術性之
        規定，未增加法律所無之限制，自得援用。
      2.本件原告於91年3月至93年9月間申報非經海關零稅率銷
        售額計6,657,159元，經被告以原告未取具包裹執據，
        不適用零稅率，乃核定補徵營業稅332,858元，並按所
        漏稅額325,251元處2倍之罰鍰計650,500元（計至百元
        止）。原告不服申請復查，主張(1)依行政程序法第96條
        第1項之規定，被告如認原告未符合營業稅法第7條規定
        ，應確切告知違法之事實及理由，被告引用營業稅法第
        15條及第35條之規定，與原告是否違法之事實無涉。(2)
        依財政部83年12月19日台財稅第831626461號函釋：「
        二、本案該公司外銷之冷凍貨櫃，如確已交貨、收款，
        在尚未報關出口前，准於收款時開立統一發票，並按『
        非經海關出口應附證明文件』方式，檢具相關證明文件
        （如貨櫃買賣合約書、匯入匯款通知書或外匯水單等）
        向主管稽徵機關申報適用營業稅零稅率。三、惟為防杜
        流弊，稽徵機關可視實際情況需要，予以專冊列管，俟
        該公司報關出口後，再憑海關提供之出口資料辦理銷案
        。」應可認營業稅法所規定之零稅率優惠，係以具備外
        銷貨物之事實為判定原理，原告既已提出91年3月至93
        年9月非經海關零稅率銷售之外匯水單證明，應足以證
        明屬外銷貨物之事實云云。經被告復查決定以，原告於
        首揭期間申報系爭非經海關屬快遞貨物出口適用零稅率
        金額6,657,159元，未依規定檢附出口報關證明文件，
        經被告所屬台中縣分局函請其提供載有寄件人名稱、統
        一編號、貨物名稱、數量等之國際包裹執據供核，惟其
        僅檢附商業發票（INVOICE）及匯入匯款通知書或外匯
        水單等文件（見原處分卷第2卷第523頁至第527頁），
        致無法證明系爭快遞貨物確有出口之事實。復經被告於
        97 年4月7日以中區國稅法一字第09700164 03號函請提
        供相關貨物託運出口之國際包裹執據供核（見原處分卷
        第2卷第546頁），迄未補具，惟具文述稱前揭營業稅法
        施行細則第11條第1款暨財政部86年5月12日台財稅第86
        1895076號函釋意旨，應僅屬財政部就如何認定『貨物
        銷往國外』事實之證據方法，所為細節性、技術性之例
        示性規定，作為方便營業人舉證及稽徵機關之查核，故
        不應僅限於該等證據等情（見處分卷第2卷551頁至第55
        2頁）。惟營業稅法第7條第1款規定外銷貨物之營業稅
        率為零，旨在促進對外貿易、鼓勵外銷貨物以取得外匯
        收入，故營業人能否適用該條款零稅率規定，應視營業
        人之貨物是否確實運往國外交付買受人以為斷。原告迄
        未提供任何相關貨物託運出口之國際包裹執據供查核，
        自難認定其是否確已將系爭申報適用零稅率之貨物外銷
        出口，另縱使依其提出之外匯水單結匯金額，亦無法勾
        稽證明係屬非經海關出口外銷貨物之銷貨收入。況依原
        告申報之非經海關出口外銷貨物，有多筆金額超過50,0
        00元，亦與快遞貨物簡易申報通關作業規定其離岸價格
        超過50,000元應依一般進出口貨物之通關方式辦理不符
        ，原告自行列報非經海關出口外銷貨物且又無相關貨物
        託運出口單據以資證明，自無法查驗該申報外銷貨物銷
        售額之真實性及實際貨物出口之事實認定。又原告主張
        適用財政部83年12月19日台財稅第83162646 1號函釋乙
        節，查上開函釋係針對外銷冷凍貨櫃行業性質特殊所為
        之規範，本件原告既非經營外銷冷凍貨櫃業務，自無援
        引適用之餘地，其訴稱已提出外匯水單證明，依前開函
        釋意旨應足以證明屬外銷貨物之事實乙節，即無可採。
        被告依首揭規定否准適用零稅率，核定補徵營業稅332,
        858元，並按所漏稅額325,251元處2倍罰鍰650,500元尚
        無不合，乃駁回原告復查之申請。揆諸前揭規定，原處
        分及復查決定，並無違誤。
      3.按營業稅法第7條第1款規定外銷貨物適用零稅率，其立
        法目的在促進對外貿易、鼓勵外銷，故財政部基於營業
        稅法第59條授權，於營業稅法施行細則第11條規定營業
        人適用零稅率者應具備之文件，以憑認定營業人是否有
        外銷貨物之事實，並無逾越營業稅法授權範圍及違反該
        法立法原意；又財政部86年5月12日台財稅第861895076
        號函釋（依財政部94年5月26日台財稅字第09404530580
        號函自94年7月1日起不再援引適用）係財政部基於主管
        機關地位，依營業稅法施行細則第11條第8款及財政部
        賦稅革新小組86年4月18日委員會審議通過之「改進統
        一發票之管理制度」研究報告改進建議事項，而就營業
        人申請適用零稅率應取具之文件所作細節性及技術性之
        規定，並未增加法律所無之限制，亦無悖租稅法定主義
        。原告主張上述營業稅法施行細則第11條第1款規定及
        財政部86年函釋已逾越母法之規定云云，顯有誤解。
      4.又「出口貨物之申報，由貨物輸出人於載運貨物之運輸
        工具結關或開駛前之規定期限內，向海關辦理。」為關
        稅法第16條第2項前段所規定，是營業人將貨物運往國
        外交付買受人，無論係經空運、海運或快遞等方式出口
        均須依法自海關辦理通關程序始為合法，倘營業人未經
        合法報關程序，報經海關依關稅法相關法令規定予以抽
        查審驗後核准通關出口，則其貨物是否確實外銷？外銷
        數量及外銷貨物價額若干？海關或稽徵機關均無從查核
        ，自難認定其是否確已將申報適用零稅率之貨物外銷出
        口，亦無從查驗該所申報外銷貨物銷售額之真偽。再營
        業人外銷貨物適用零稅率，意謂銷貨或勞務時所適用之
        稅率為零，其進項稅額可予以退還，完全不必負擔營業
        稅，性質上為租稅之減免，營業人申報適用外銷貨物零
        稅率係在增加自己之權利，自應就實體上權利發生之構
        成要件有利於己之事實予以舉證，是本件原告就自應就
        其有實際外銷貨物之事實即提出任何相關貨物託運出口
        之國際包裹執據或報關出口之事證，負舉證責任。
      5.本件原告91年3月至93年9月申報非經海關出口外銷貨物
        適用零稅率銷售額合計6,657,159元，經被告所屬台中
        縣分局於95年6月16日以中區國稅中縣三字第095000719
        3號函請其提供載有寄件人名稱、統一編號、貨物名稱
        、數量等之國際包裹執據供核，惟僅檢附商業發票（
        INVOICE）及匯入匯款通知書或外匯水單等文件，並未
        提示相關貨物託運出口之國際包裹執據；被告復於97年
        4月7日以中區國稅法一字第0970016403號函請原告補具
        系爭貨物託運出口之國際包裹執據供核，原告亦未提示
        ，已如前述。從而，營業人能否適用營業稅法第7條第1
        款適用外銷零稅率規定，應視營業人之貨物是否確實運
        往國外交付買受人以為斷。原告迄未提供任何相關貨物
        託運出口之國際包裹執據供查核，自難認定其是否確已
        將系爭申報適用零稅率之貨物外銷出口，縱依原告所提
        之外匯水單結匯金額，亦無法勾稽證明係屬非經海關出
        口外銷貨物之銷貨收入。況依原告申報之非經海關出口
        外銷貨物，有多筆金額超過50,000元，亦與快遞貨物簡
        易申報通關作業規定其離岸價格超過50,000元應依一般
        進出口貨物之通關方式辦理不符，原告自行列報非經海
        關出口外銷貨物且又無相關貨物託運出口單據以資證明
        （見原處分卷第2卷第349頁至第367頁），被告自無法
        查驗該申報外銷貨物銷售額之真實性及實際貨物出口之
        事實認定。而原告既從事外銷業務，卻未能依法取具合
        法憑證申報，致短繳營業稅額332,858元，自難謂無過
        失，是以被告依前揭規定，按所漏稅額325,251元處2倍
        罰鍰650,500元尚無不合，原告此部分主張，並無可採
        。
      6.至原告主張被告違反行政程序法第102條規定應給予其
        陳述意見機會且怠於審酌其所提供之證明文件，依上所
        述，顯非實情，況本件係屬稅捐核課處分，亦符行政程
        序法第103條第7款規定之事由，原告主張被告有裁量怠
        惰之情，尚非可取。另原告主張原處分未依行政程序法
        第96條第1項之規定記載處分事實、理由及法據乙節，
        經查系爭96年度財營業稅字第50096100586號處分書（
        見原處分卷第2卷第453頁）業已載明處分事實、理由及
        法據，亦無違反行政程序法第96條第1項規定之情事，
        原告此部分主張容有誤解。
六、綜上所述，原告所訴均非可採，本件原處分及復查決定，並
    無違誤，訴願決定予以維持，亦無不合。原告訴請撤銷，為
    無理由，應予駁回。本件事證已臻明確，兩造其餘之陳述及
    舉證，不影響於本判決之認定，併予敘明。
七、據上論結，本件原告之訴為無理由，依行政訴訟法第195條
    第1項後段、第98條第1項前段，判決如主文。
中    華    民    國    98    年    4    月    30     日
                臺中高等行政法院第三庭
                          審判長法  官  王  茂  修
                                法  官  林  金  本
                                法  官  莊  金  昌
以上正本證明與原本無異。
如不服本判決，應於判決送達後20日內向本院提出上訴書狀，其
未表明上訴理由者，應於提起上訴後20日內向本院提出上訴理由
書（須依對造人數附具繕本）；如於本判決宣示或公告後送達前
提起上訴者，應於判決送達後20日內補提上訴理由書（須附繕本
）。未表明上訴理由者，逕以裁定駁回。
中    華    民    國    98    年    4    月    30     日
                                書記官  林  昱  妏


司法院資訊處製作；財團法人民間司法改革基金會備份。
